臺灣彰化地方法院刑事判決　　　　　　 95年度交易字第251號
公　訴　人　臺灣彰化地方法院檢察署檢察官
被　　　告　丙○○
選任辯護人　王素珍律師
上列被告因過失傷害案件，經檢察官提起公訴（95年度調偵字第
301號），本院判決如下︰
    主  文
丙○○犯過失傷害致人重傷罪，處有期徒刑貳月，如易科罰金，
以銀元參佰元即新台幣玖佰元折算壹日。
    事  實
一、丙○○於民國（下同）95年3月10日下午，自公司下班後騎
    駛車牌NPH-723號重機車返家，沿彰化縣埤頭鄉路○○○路
    180巷6弄由東往西方向行駛，同日下午6時20分許，行經斗
    苑東路180巷6弄136號旁時，突然想起有物品放置於公司忘
    記拿取而欲迴轉返回公司時，本應注意在狹路路段不得迴車
    ，且迴車前，應暫停並顯示左轉燈光或手勢，看清無來往車
    輛，並注意行人通過，始得迴轉，依當時天候晴、柏油路面
    、乾燥、無缺陷、無障礙物且視距良好，並無不能注意之情
    事，竟疏未注意及此，適有公司同事丁○騎乘車牌IWH-938
    號重機車亦沿斗苑東路180巷6弄同向騎駛於丙○○機車之後
    ，丁○亦未注意應保持安全距離及注意車前狀況，復未靠右
    行駛，而緊隨在丙○○機車左後側並騎駛於路中左側，丙○○驟然迴轉，緊隨在後之丁○驚嚇閃避，因此人車往左傾倒
    跌落農田，致受有頸部外傷性骨折合併脊髓損傷、四肢癱瘓
    、呼吸功能不全，經治療後在基本事務上需賴他人協助，難
    以完全獨立生活，已導致其身體及健康，有重大難治之重傷
    害程度。
二、案經丁○訴由彰化縣警察局北斗分局報告臺灣彰化地方法院
    檢察署檢察官偵查起訴。
    理　　由
一、訊據被告丙○○對於上揭時地騎車下班途中驟然迴轉之事實
    固供認不諱，惟矢口否認有何過失重傷害犯行，辯稱：伊迴
    轉前有停車且有打方向燈並注意後方無來車，始為迴車，迴
    車騎駛一段距離後方與告訴人丁○機車會車，伊並未與告訴
    人機車有何碰撞，對於告訴人跌落田裡受傷之事全然不知，
    係騎回公司後經同事告知丁○車禍之事，伊才又回到現場云
    云。其辯護人亦為被告辯稱略以：本件案發時間為95年3 月
    10日，然告訴人丁○遲至95年10月24日始提告訴，顯已逾告
    訴期限，而其子甲○○雖於95年4月16日警訊時陳明告訴，
    然其並非有告訴權之人，再本件雖曾於95年4月12日埤頭鄉
    調解會調解，然當時告訴人丁○仍在院就醫，無法言語製作
    筆錄，其本人不可能聲請調解，且依95年5月2日警製刑事案
    件報告書所載係由告訴人甲○○申請調解，然卷內資料所示
    並未無丁○委任甲○○之委任狀，難認其為告訴代理人，是
    自無鄉鎮調解條例第31條之適用；又退步言之，縱認本件告
    訴未逾期，惟被告於上揭時地迴轉已完成騎駛一段距離後始
    與告訴人機車會車，並未與告訴人發生擦撞，對告訴人事後
    摔落田裡受傷乙事完全不知，難謂被告行為與告訴人跌倒受
    傷有相當因果關係，應為無罪判決等語。
二、查本件案發時間係95年3月10日，而告訴人之子甲○○於95
    年4月16日警訊時陳明告訴，因其並非有告訴權之人，其告
    訴雖非合法，惟本案確曾由告訴人丁○聲請彰化縣埤頭鄉調
    解委員會於95年4月12日進行調解，有該調解委員會95年4月
    17日調解不成立證明書在卷足參（附第4226號偵卷第19頁）
    ，依鄉鎮市調解條例第31條規定：「告訴乃論之刑事事件由
    有告訴權之人聲請調解者，經調解不成立時，鄉、鎮、市公
    所依其向調解委員會提出之聲請，將調解事件移請該管檢察
    官偵查，並視為於聲調解時已經告訴」，是本件告訴人丁○
    聲請調解時業已視為告訴，顯然未逾告訴期間，被告辯護人
    所辯告訴人丁○於95年10月24日始提告訴、已逾告訴期間乙
    詞，應屬無據而非可採，合先敘明。
三、次查，本件案發後經警前往處理時因告訴人丁○已送醫、機
    車並已移動致現場狀況不明，固經處理警員戊○○供證在卷
    ，再本院現場勘驗時，被告丙○○、告訴人丁○及在場證人
    乙○○3人所述現場位置亦各異（參本院95年12月21日勘驗
    筆錄），經送請鑑定雖亦因此而未果（參第4226號偵卷第39
    頁附台灣省彰化縣區車禍事故鑑定委員會彰鑑字第09556017
    22號函及本院卷附同鑑定委員會彰鑑字第0965600311、0965
    600613號函）；然查上揭事實，業據告訴人丁○於偵查中指
    證明確，核與證人即被告公司同事、是日騎乘電動車騎行在
    後之乙○○證述：被告丙○○騎車車速很快，並且突然迴轉
    ，迴轉時並未打方向燈等語之情節相符，其2人上揭證述，
    並無顯有不可信之情狀，自得為證據；且證人乙○○於本院
    審理中亦供證：「（問車禍經過有無看見？）我有看到他們
    錯車，一開始我騎電動車下班回家，被告騎很快超過我，丁○也超過我，被告騎很快突然迴轉，丁○剛好騎到那個地方
    ，我當時看了很害怕，愣住了，我騎過去後丁○就在田裡了
    。（問你的速度？）我的速度比腳踏車快一點。（問誰先超
    過你？）被告，他的速度很快約100。（問被告超過後，丁○多久才超過你？）約有1、2分鐘。（問被告為何迴轉？）
    我不知道，迴轉距離我騎車的地點大約法庭前壁後壁《手比
    》寬度。（問被告迴轉時距離丁○的距離有多少？）迴轉後
    2 人就在互相閃避的距離。（問是否看見2車相碰？）我害
    怕，不敢看。．．．（問被告有無停車？）沒有。（迴轉時
    ，被告車有無異常？）我只看到迴轉後2車互相閃避，轉來
    轉去其他我不知道」等語。證人即告訴人丁○供證：「（問
    當天騎車要去哪裡？）下班回家。（問騎車速度？）40。（
    問有無看見被告、乙○○？）我有看見乙○○、被告在我前
    面。（問一起下班離開工廠？）是一起出來的被告在前，我
    第2、乙○○第3。（問當時被告的速度？）我不知道，但是
    我知道他騎比我快。（問為何跌倒？）被告從右邊突然迴轉
    到左側，我要閃他，．．．。．．．（問被告要迴轉之前距
    離你的車子有多遠？）大約2丈。（問迴轉有打方向燈？）
    沒有。（問被告車子與你擦撞被告有無怎樣？）我被擦撞倒
    下來，想我的腳有沒有斷掉，我不知道他車如何」等語在卷
    ，核其2人就被告於上揭時地騎駛機車驟然迴轉致告訴人驚
    嚇閃避而跌落乙情均供證一致，復與證人即至醫院對告訴人
    訊問之員警戊○○供證：「她（按指告訴人）當時表示沒有
    擦撞，她說前面機車突然迴轉沒有打方向燈，閃避時跌到田
    裡」乙詞相符，俱徵證人丁○及乙○○之證述應屬事實，此
    外，復有診斷書、道路交通事故現場圖、道路交通事故調查
    報告表、車損及現場照片9張、彰化縣警察局北斗分局北警
    分偵字第0950021096號附之職務報告書附卷可稽，被告上揭
    時地騎駛機車驟然迴轉致告訴人機車閃避不及而跌落受傷乙
    情殊堪認定，被告所辯其並無驟然迴車、騎行一段距離後始
    與告訴人機車會車乙詞顯非事實，不足採信。
四、按汽車在設有彎道、坡路、狹路、狹橋、隧道標誌之路段或
    鐵路平交道，不得迴車，汽車迴車前，應暫停並顯示左轉燈
    光或手勢，看清無來往車輛，並注意行人通過，始得迴轉，
    道路交通安全規則第106條第1款、第5款定有明文，本件案
    發地點寬度5.6公尺，係屬狹路（6公尺以下），有現場圖及
    警員職務報告書（參第4226號偵卷第9頁、第301號偵卷第10
    、11頁），被告騎駛機車自應注意上述規定，且依當時狀況
    ，並無不能注意之情事，被告應注意又非不能注意，竟疏不
    注意以致肇事，並致告訴人受有重傷害，被告顯有過失，雖
    告訴人騎駛機車因未保持安全距離、及未注意車前狀況、復
    未靠右行駛而有較大過失，然並不能因此解免被告本案之過
    失刑責；且被告之過失行為與告訴人所受重傷害間，有相當
    因果關係。綜上所述，本件事證已臻明確，被告犯行洵堪認
    定。
五、按被告行為後，刑法於94年2月2日修正公布、刑法施行法於
    95年6月14日修正公布、罰金罰鍰提高標準條例於95年5 月
    17日修正公布，並均於95年7月1日施行，關於本案應適用之
    新舊法，茲比較如下：
(一)刑法第2條第1項規定，係規範行為後法律變更所生新舊法律
    比較適用之準據法，於95年7月1日刑法施行後，應適用刑法
    第2條第1項之規定，為「從舊從輕」之比較（最高法院95年
    5月23日第8次刑事庭會議決議第1點第1項參照）。
(二)刑法第33條第5款關於罰金刑之規定，由「罰金：一元以上
    」修正為「罰金：新臺幣一千元以上，以百元計算之」，應
    依刑法第2條第1項規定，適用最有利於行為人之法律（最高
    法院95年5月23日第8次刑事庭會議決議參照）。本案刑法第
    284條第1項過失傷害罪關於「或科5百元以下罰金」之罰金
    刑部分，經比較新、舊法結果，應以被告行為時之法律即修
    正前第33條第5款規定，最有利於被告。
(三)刑法第41條第1項前段關於易科罰金折算標準之規定，由「
    犯最重本刑為五年以下有期徒刑以下之刑之罪，而受六個月
    以下有期徒刑或拘役之宣告，因身體、教育、職業、家庭之
    關係或其他正當事由，執行顯有困難者，得以一元以上三元
    以下折算一日，易科罰金。」修正為「犯最重本刑為五年以
    下有期徒刑以下之刑之罪，而受六個月以下有期徒刑或拘役
    之宣告者，得以新臺幣一千元、二千元或三千元折算一日，
    易科罰金。」應依刑法第2條第1項規定，適用最有利於行為
    人之法律（最高法院95年5月23日第8次刑事庭會議決議第3
    點第2項參照）。修正前刑法第41條第1項前段之易科罰金折
    算標準，依修正刪除前之罰金罰鍰提高標準條例第2條規定
    ，應就其原定數額提高為一百倍折算一日，並依現行法規所
    定貨幣單位折算新臺幣條例第2條規定，以新臺幣3倍折算之
    ，亦即修正前刑法第41條第1項前段之易科罰金折算標準，
    應以銀元三百元即新臺幣九百元折算為一日，經比較新、舊
    法結果，應以被告行為時之法律即修正前刑法第41條第1項
    前段，修正前罰金罰鍰提高標準條例第2條規定，最有利於
    被告。
六、核被告丙○○所為，係犯修正前刑法第284條第1項後段之過
    失重傷害罪。爰審酌被告係偶發初犯，其於本案之過失程度
    及被害人亦應負較大過失責任並被害人所受傷害程度、被告
    肇事後態度及尚未民事賠償等一切情狀，量處如主文所示之
    刑，並諭知易科罰金之折算標準，以示懲儆。又彰化縣警察
    局北斗分局警員戊○○雖於道路交通事故肇事人自首情形紀
    錄表勾制被告符合自首情形（參第4226號偵卷第18頁），然
    查被告案發時並未留於現場，經人通知返抵現場後亦未向警
    員承認有驟然迴車致告訴人機車跌落田裡肇事之情形，被告
    本案自不符自首要件，附此敘明。
據上論斷，應依刑事訴訟法第299條第1項前段，刑法第2條第1項
前段、修正前刑法第284條第1項後段、第41條第1項前段，罰金
罰鍰提高標準條例第1條前段、修正前罰金罰鍰提高標準條例第2
條，現行法規所定貨幣單位折算新臺幣條例第2條，判決如主文
。
本案經檢察官鮑慧忠到庭執行職務。
中　　華　　民　　國　　96　　年　 　4　　月　　30　　日
                  刑事第三庭   審判長 法  官   林欽章
                                      法  官   姚銘鴻
                                      法  官   葉明松
以上正本證明與原本無異。
如不服本判決，應於判決送達後十日內向本院提出上訴狀 (須附
繕本 )。
告訴人或被害人對於判決如有不服具備理由請求檢察官上訴者，
其上訴期間之計算係以檢察官收受判決正本之日期為準。
中　　華　　民　　國　　96　　年　　4　　月　　30　　日
                                     書記官   魏嘉信
論罪法條:
刑法第284條第1項
因過失傷害人者，處6月以下有期徒刑、拘役或5百元以下罰金，
致重傷者，處1年以下有期徒刑、拘役或5百元以下罰金。
